臺灣桃園地方法院民事判決　九十一年度簡上字第四二號
　　上　訴　人　甲○○
　　被　上訴人　乙○○
右當事人間請求拆屋還地事件，上訴人對於中華民國九十年十二月九日本院桃園簡易
庭九十年度桃簡字第一二七六號第一審判決提起上訴，本院判決如左：
    主  文
上訴駁回。
第二審訴訟費用由上訴人負擔。
    事  實
甲、上訴人方面：
一、聲明：
  (一)原判決廢棄。
  (二)右廢棄部分被上訴人在第一審之訴及假執行之聲請均駁回。
二、陳述：除引用原審之陳述外，並補稱伊固無占用桃園縣大溪鎮○○○段六一之十
    三地號、同段六一之十四地號土地（下稱系爭土地）之合法權源，然原審判決附
    圖所示之Ａ、Ｂ建物（下稱系爭建物）乃伊前手所搭建，伊買受時並不知有越界
    建築之情事，而與被上訴人同為被害人，是若被上訴人願支付前開建物之拆除費
    用，伊同意被上訴人僱工予以拆除。
三、證據：援用原審之立證方法。
乙、被上訴人方面：
一、聲明：如主文所示。
二、陳述：除引用原審之陳述外，並稱不願支付系爭建物之拆除費用。
三、證據：援用原審之立證方法。
    理  由
一、被上訴人起訴主張系爭土地為其所有，詎訴外人吳旗、王秀珠、陳能貿、甘葉梅
    嬌、甘偉等人於未經原告同意下，擅自在系爭土地上搭建原判決附圖所示之Ａ、
    Ｂ建物（占用面積各為十三平方公尺），嗣於八十四年間復將系爭建物轉賣予上
    訴人，由上訴人占有使用，上訴人既對前揭建物具有事實上處分權，且為現占有
    人，爰依民法第七百六十七條之規定，訴請上訴人拆屋還地。上訴人則以其係向
    訴外人承購系爭建物，原不知有無權占用系爭土地之情事，況上訴人已使用系爭
    土地多年，被上訴人迄今始向上訴人請求拆除，應已罹於時效，若被上訴人願支
    付系爭建物之拆除費用，其同意被上訴人僱工拆除等語置辯。
二、被上訴人主張系爭土地為其所有，訴外人吳旗等人無權占用系爭土地如原判決附
    圖所示Ａ、Ｂ部分土地搭建系爭建物，現建物由上訴人取得事實上處分權等事實
    ，業據其提出土地登記謄本、土地所有權狀各一件為證，並經原審會同兩造至現
    場履勘，囑託桃園縣大溪地政事務所派員測量繪製複丈成果圖，有勘驗筆錄及複
    丈成果圖各一件附卷可稽，並為上訴人所不爭，自堪信為真實。
三、上訴人雖辯稱：前開地上物為前手所建，伊並不知有越界建築之情云云。然按無
    權占有，並不以故意或過失為要件，茍無正當權源而占用他人之不動產，即負有
    返還之義務，最高法院七十三年度台上字第二九五○號判決意旨可資參照。經查
    ，本件上訴人前向訴外人吳旗等人買受系爭建物，取得該等建物之事實上處分權
    ，已如前述，再上訴人並無占用系爭土地之合法權源等情，業據上訴人於本院審
    理中自承在卷（見本院九十一年五月三日準備程序筆錄），揆諸前揭說明，上訴
    人即負有拆屋還地之義務，核與其故意過失之有無無涉，是上訴人辯稱其並不知
    有無權占用系爭土地之情，同為被害人云云，自屬無據而不足取。
四、上訴人又抗辯系爭建物業經其使用多年，被上訴人之物上請求權早已罹於時效消
    滅等語。但按已登記不動產所有人之回復請求權，無民法第一百二十五條消滅時
    效規定之適用；已登記不動產所有人之除去妨害請求權，不在本院釋字第一○七
    號解釋範圍之內，但依其性質，亦無民法第一百二十五條消滅時效規定之適用（
    大法官釋字第一○七、一六四號解釋可參）。亦即就已登記不動產之回復請求權
    、除去妨害請求權，依其性質本即無消滅時效規定之適用。經查，系爭土地為經
    所有權登記之不動產，有土地登記謄本在卷可考，故被上訴人就系爭土地之回復
    請求權，自無民法時效消滅規定之適用，被上訴人執此抗辯，委無足採。
五、至上訴人另辯稱若被上訴人願支付拆除費用，其即同意拆遷乙節，惟此乃屬上訴
    人謀求和解之條件，然此業經被上訴人當庭明白表示不願支付該筆拆除費用，衡
    諸上訴人請求被上訴人支付拆除費用非但於法無據，且本件係上訴人無權占用被
    上訴人之土地，則拆除系爭建物之費用，自應由上訴人支付，而無令土地遭他人
    無權占用之被上訴人負擔拆除費用之理，是上訴人前開所辯，亦無足採。
六、按所有人對於無權占用或侵奪其所有物者，得請求返還；對於妨害其所有權者，
    得請求除去之。民法第七百六十七條定有明文。上訴人無任何正當權源占用系爭
    土地，已如前述，從而，被上訴人依前揭規定訴請上訴人拆除原判決附圖所示之
    Ａ、Ｂ建物，並交還該部分土地，即有理由，原審因而就前開部分為上訴人敗訴
    之判決，並依聲請酌定相當擔保金准予假執行之宣告，核無不合。上訴人仍執前
    詞上訴，求予廢棄改判，為無理由，應予駁回。
七、據上論結，本件上訴為無理由，依民事訴訟法第四百三十六條之一第三項、第四
    百四十九條第一項、第七十八條，判決如主文。
中　　　華　　　民　　　國　　九十一　　年　　　七　　　月　　二十五　　日
                            臺灣桃園地方法院民事第二庭
~B審判長法官　邱瑞祥
~B法　　　官　管靜怡
~B法　　　官　劉佩宜
右為正本係照原本作成
本判決不得上訴
中　　　華　　　民　　　國　　九十一　　年　　　七　　　月　　二十九　　日
~B法院書記官　徐永本
